【裁判字號】    97,訴,5282
【裁判日期】    980903
【裁判案由】    毒品危害防制條例
【裁判全文】
臺灣板橋地方法院刑事判決              97年度訴字第5282號
公  訴  人  臺灣板橋地方法院檢察署檢察官
被      告  丁○○
                    （現另案於臺灣臺北監獄臺北分監執行）
選任辯護人  黃俊六律師
上列被告因違反毒品危害防制條例案件，經檢察官提起公訴（97
年度偵字第6157號、第22399 號），本院判決如下：
    主  文
丁○○共同販賣第一級毒品，處有期徒刑拾伍年陸月，褫奪公權
捌年，共同販賣第一級毒品所得之新台幣壹仟元應與「阿萍」連
帶沒收之，如全部或一部不能沒收時，以其與「阿萍」之財產連
帶抵償之；又販賣第二級毒品，處有期徒刑柒年陸月，褫奪公權
肆年，未扣案（扣於他案）之第二級毒品甲基安非他命壹包內之
第二級毒品甲基安非他命（驗後淨重零點壹陸陸柒公克）沒收銷
燬之，販賣第二級毒品所得之新台幣壹仟元沒收之，如全部或一
部不能沒收時，以其財產抵償之；又販賣第三級毒品，處有期徒
刑伍年陸月，褫奪公權年，販賣第三級毒品所得之新台幣壹仟
元沒收之，如全部或一部不能沒收時，以其財產抵償之。應執行
有期徒刑貳拾柒年，褫奪公權捌年，未扣案（扣於他案）之第二
級毒品甲基安非他命壹包內之第二級毒品甲基安非他命（驗後淨
重零點壹陸陸柒公克）沒收銷燬之，共同販賣第一級毒品所得之
新台幣壹仟元應與「阿萍」連帶沒收之，如全部或一部不能沒收
時，以其與「阿萍」之財產連帶抵償之，販賣第二、三級毒品所
得之新台幣合計貳仟元均沒收之，如全部或一部不能沒收時，以
其財產抵償之。
    事  實
一、丁○○與姓名年籍均不詳之綽號「阿萍」（諧音）之成年男
    子（起訴書誤載為女子）共同基於意圖營利之販賣第一級毒
    品海洛因之犯意聯絡，由丁○○於民國96年10月25日下午2
    時59分許、下午5 時5 分許及晚上7 時7 分許，先後多次與
    甲○○電話聯絡（丁○○所持用之手機門號為0000000000號
    ，甲○○所持用之手機門號為0000000000號），約定由甲○○以新台幣（下同）1 千元之代價，向丁○○購買海洛因1
    包（數量約為0.01公克），交易地點則為臺北縣樹林市○○
    路上之某便利超商前。嗣丁○○旋推由「阿萍」於上開電話
    聯絡後之同日晚上某時（起訴書誤載為下午某時），至上開
    地點依約交付海洛因1 包給甲○○，並收取甲○○所支付之
    1 千元而牟利。
二、丁○○復基於意圖營利之販賣第二級毒品甲基安非他命（起
    訴書略載為安非他命）之犯意，於96年12月24日下午2 時44
    分許、下午2 時58分許，先後多次與丙○○電話聯絡（丁○○所持用之手機門號為0000000000號，丙○○則係使用公共
    電話），約定由丙○○以1 千元之代價，向丁○○購買甲基
    安非他命1 包（驗前淨重0.1670公克，驗後淨重0.1667公克
    ），交易地點則為臺北縣土城市（起訴書誤載為樹林市○○○路○段上之某涮涮鍋店附近。嗣丁○○於上開電話聯絡後
    之同日下午3 時37分許，駕駛車號DY-9347 號自小客車至上
    開地點，迨丙○○上車後，丁○○即駕車駛離現場，並在行
    駛過程中，在車內依約交付甲基安非他命1 包給丙○○，並
    收取丙○○所支付之1 千元而牟利。其後丙○○隨即下車，
    旋遭跟監員警於同日下午3 時40分許，在臺北縣土城市○○
    路○段37號前逮捕，當場扣得丙○○所購得之上開甲基安非
    他命1 包。
三、丁○○另基於意圖營利之販賣第三級毒品愷他命（Ketamine
    ，起訴書載為K 他命）之犯意，於96年10月25日下午2 時41
    分許，與乙○○電話聯絡（丁○○所持用之手機門號為0000
    000000號，乙○○所持用之手機門號為0000000000號），約
    定由乙○○以1 千元之代價，向丁○○購買愷他命1 包（數
    量約為0.5 公克），交易地點則為臺北縣樹林市鎮○街之某
    地下道附近。嗣丁○○於上開電話聯絡後之同日下午某時，
    至上開地點依約交付愷他命1 包給乙○○，並收取乙○○所
    支付之1 千元而牟利。
四、案經臺北縣政府警察局移送臺灣板橋地方法院檢察署檢察官
    偵查起訴。
      理  由
壹、證據能力方面：
    按「被告以外之人於審判外之言詞或書面陳述，除法律有規
    定者外，不得作為證據」，刑事訴訟法第159 條第1 項定有
    明文，此即學理上所稱「傳聞證據排除法則」。依上開法律
    規定，傳聞證據原則上固無證據能力，但如法律別有規定者
    ，即例外認有證據能力。經查：
  一、被告丁○○及其辯護人主張：證人甲○○、丙○○、乙○○於警詢中所為陳述，均係屬傳聞證據，無證據能力。查
      上開證人於警詢中所述，確屬被告以外之人於審判外之陳
      述，被告及其辯護人既爭執該等證人於警詢中所為陳述之
      證據能力，復查無該等警詢陳述有何傳聞例外規定可資適
      用，自均無證據能力可言。
  二、又被告以外之人於審判外之陳述，雖不符同法第159 條之
      1 至第159 條之4 之規定，但經當事人於審判程序同意作
      為證據，法院審酌該言詞陳述或書面陳述作成時之情況，
      認為適當者，亦得為證據；當事人、代理人或辯護人於法
      院調查證據時，知有第159 條第1 項不得為證據之情形，
      而未於言詞辯論終結前聲明異議者，視為有前項之同意，
      此則據同法第159 條之5 規定甚明。鑒於採用傳聞證據排
      除法則之重要理由之一，係因傳聞證據未經當事人之反詰
      問予以覈實，若當事人願放棄對原供述人之反對詰問時，
      原則上即可承認該傳聞證據之證據能力，而揆諸我國刑事
      訴訟法第159 條之5 之立法理由，除參照前述傳聞證據排
      除法則之基本法理外，亦參考日本刑事訴訟法第326 條之
      立法例，查日本刑事審判實務之運作，有關檢察官及被告
      均同意作為證據之傳聞書面材料或陳述，可直接援引該國
      刑事訴訟法第326 條作為傳聞例外之法律依據，僅在檢察
      官與被告不同意之情況下，乃須根據其他傳聞例外規定俾
      以斟酌該等書面材料或陳述是否具有證據能力，在當事人
      間無爭執之案件中，傳聞證據基本上均可依據前引規定提
      出於法院使用。職是之故，我國刑事訴訟法第159 條之5
      之適用應可作同上之解釋。經查，除前揭證據資料外，本
      件判決後開所示之被告以外之人於審判外之陳述（包括書
      面陳述），固均屬傳聞證據，惟被告及其辯護人就前揭審
      判外陳述之證據能力，雖知上開證據資料皆為傳聞證據，
      但於本院準備程序及審判期日中則未爭執上開證據資料之
      證據能力，且迄至言詞辯論終結前亦未再聲明異議；而公
      訴檢察官於本院審判期日中則表示上開證據資料均有證據
      能力。本院審酌上開證據資料製作時之情況，尚查無違法
      不當及證明力明顯過低之瑕疵，亦認為以之作為證據應屬
      適當，故揆諸前開法律規定與說明，爰逕依刑事訴訟法第
      159 條之5 規定，認前揭證據資料均例外有證據能力。
貳、實體方面：
  一、認定事實部分：
      訊據被告丁○○對於其確有分別與甲○○、丙○○、乙○○以電話聯繫，並相約於前揭地點見面之事實，固均坦承
      不諱，惟矢口否認有何販賣毒品之犯行，辯稱：我確實有
      和甲○○電話聯繫，但這是要催他還我錢，他之前修理機
      車向我借了1 萬元，我當天為了要他還我錢，才在電話中
      騙他說我這裡有海洛因，假裝我要賣他，跟他說我這裡有
      1 千元的海洛因，所以他就過來找我，我和他約在樹林市
      ○○路上的超商前，他到場後我並沒有真的賣他海洛因，
      而是向他討錢，討不到錢我就打他，但他還是沒有還我錢
      。我確實也有和丙○○電話聯絡，這是我們要合資購買甲
      基安非他命（被告均略稱為安非他命），並不是我要賣她
      。我有駕駛前揭自小客車過去，丙○○有上車，我是開車
      載她去向一個叫「阿清」的朋友拿甲基安非他命，我和「
      阿清」相約在土城海霸王附近。我載丙○○的時間有十幾
      分鐘，我們合資一人出1 千元，共買了1 包甲基安非他命
      ，數量多少我不清楚，我們一人分一半。我和乙○○確實
      也有電話聯絡，但乙○○打給我時喝醉了，我不知道他找
      我要做什麼，我們見面也沒有做什麼，他就是酒醉了，一
      直煩我，我不清楚他在說什麼。我並沒有拿愷他命給他，
      他有說要拿1 千元給我，說我生活不好過，但實際上他並
      沒有拿1 千元出來，因為我不想收。我不知道他們三人為
      何要說我賣毒品給他們云云。經查：
    (一)販賣海洛因部分：
      1.被告與「阿萍」於前揭時、地共同販賣海洛因給甲○○
        之犯罪事實，業據證人甲○○於偵查及本院審理時分別
        證述無訛（參見97年度偵字第6157號卷【下稱偵查卷】
        第161 、162 頁、本院卷第56頁背面至60頁背面），經
        核其先後所證尚屬大致相符，並無明顯矛盾或不合常情
        之處。再者，證人甲○○與被告確曾多次以手機聯絡（
        證人甲○○所持手機門號為0000000000號，被告所持手
        機門號為0000000000號），此除經證人甲○○於偵查及
        本院審理時證述在卷外，亦為被告所是認。雙方對話內
        容如下：
      (1)96年10月25日下午2 時59分許：
        吳（即證人甲○○）：喂？
        游（即被告）：喂？
        吳：你起床了喔？
        游：你是誰？
        吳：我是阿兔，怎樣？
        游：你在家嗎？
        吳：沒有。
        游：沒有？
        吳：沒有。
        游：等一下出去喔？
        吳：今天沒有。
        游：現在沒有喔？
        吳：晚一點。
        游：喔。
        吳：我今天（按：聲音不清）
        游：喔。
        吳：是啊。
        游：等一下出去再打給我。
        吳：好啊。
        游：喔。
      (2)同日下午5 時5 分許：
        吳：喂？
        游：喂？
        吳：好了沒？
        游：好了，要過去了。
        吳：啊？
        游：你誰？
        吳：我阿兔啦。
        游：還沒啦，等人接電話啦，現在等人接電話啦。
        吳：喔，好啦。
        游：對啊...喂...喂？
        吳：啊？
        游：我等人家接電話。
        吳：喔。
        游：好。
      (3)同日晚上7 時7 分許：
        游：喂。
        吳：喂。
        游：啊，我現在要回去了啦。
        吳：嗯。
        游：你人在哪裡？
        吳：在家裡。
        游：喔，那要買多少？...啊？
        吳：一張啦。
        游：你說什麼啦？
        吳：要買一張啦。
        游：喔...等一下你過去樹林好不好？
        吳：樹林哪裡？
        游：阿平那個地下道過去...聽懂嗎，喂？
        吳：好...怎樣？
        游：你等一下再打給我，我在騎摩托車啦候。
        吳：好。
        游：我等一下再打給你啦候，bye-bye。
        以上被告先後與證人甲○○之對話內容，業經本院於98
        年4 月30日審理時當庭勘驗通訊監察錄音光碟（該光碟
        係經臺北縣政府警察局刑事警察大隊檢送本院），經播
        放聽取無訛，此有本院之勘驗筆錄及作為附件之譯文附
        卷可按（參見本院卷第89、94、95頁）。綜觀上開通話
        內容，可知被告與證人甲○○均未敢明言雙方交易物品
        為何，衡情應非可光明正大讓人聽聞之物，而顯然涉及
        非法，否則不致如此隱諱不言；復衡以證人甲○○於電
        話中陳稱欲向被告購買「一張」，而在一般偵審販賣毒
        品案件之實務上，所謂「一張」，通常係指購買毒品「
        1 千元」之意，益徵被告與證人甲○○前述電話聯絡內
        容，確係在買賣毒品無訛。此外，並參以被告於本院審
        理時亦坦承其於電話中確係與證人甲○○談及販賣1 千
        元海洛因之事（參見本院卷第28頁），即核與證人甲○○所證及前揭電話聯絡內容相符，更見證人甲○○所證
        前揭向被告購買海洛因乙節，應非屬子虛。
      2.被告雖仍執詞否認犯行，辯稱其係為向證人甲○○催討
        欠款，始在電話中佯稱要販賣海洛因給該證人，嗣該證
        人到場後，其並未真的販賣海洛因給該證人，而係向該
        證人催討欠款，且因催討不到而有毆打該證人云云。惟
        查，被告確有販賣海洛因給證人甲○○之事實，業經該
        證人於偵查及本院審理時證述綦詳，且經本院勘驗前揭
        通訊監察錄音光碟無訛，業如前述，被告空口為辯，已
        無足取。再者，證人甲○○固不否認前因修理機車，確
        有積欠被告1 萬元，且被告曾因催討不到該筆欠款而曾
        毆打該證人之事實，但該證人證稱此為「96年10月以前
        的事，大約是7 、8 月時」等語（參見本院卷第60頁背
        面），可見被告所辯佯稱販賣海洛因乙事應非屬實。況
        從事毒品買賣交易乃係嚴重觸法之舉，此乃眾所周知之
        事，被告當無不知之理，故其亦始會於前述電話中未敢
        言明雙方之交易標的為何。是以被告又豈有可能僅為求
        向證人甲○○催討欠款，即佯以此種嚴重觸法之事誘騙
        該證人到場，而甘冒可能遭檢警查緝之風險，自與常理
        有悖。又稽之被告前揭先後三次與證人甲○○電話聯繫
        ，且係從下午2 時59分許聯絡第一通之後，迄至同日晚
        上7 時7 分許第三通電話聯絡時，始約定好交易之金額
        及地點。倘若被告僅為誘騙證人甲○○到場，以便對該
        證人催討欠款，被告大可於下午一開始電話聯繫時即與
        該證人約定交易見面，又何需與該證人電話聯繫多達三
        通，且拖延至晚上第三通電話聯繫時，始與該證人敲定
        交易金額及地點。顯見被告主觀上確真有販賣海洛因給
        證人甲○○之犯意，故其始於之前第一、二通電話聯繫
        時，因當時實際上尚無法販賣海洛因給該證人，遂請該
        證人再行等候，迨至其已能販賣時，始於第三通電話聯
        繫時，與該證人敲定交易金額及地點。故被告上開所辯
        ，要屬事後卸責之詞，顯不足取。
    (二)販賣甲基安非他命部分：
      1.被告於前揭時、地販賣甲基安非他命給丙○○之犯罪事
        實，業據證人丙○○於偵查中證述無訛（參見偵查卷64
        頁背面、第65頁）；而該證人於本院審理時證稱：我是
        跟一個叫「阿致」（諧音）的人買1 千元的甲基安非他
        命（按：該證人均略稱為安非他命），我用公共電話與
        他聯繫，後來他開車前來並叫我上車，地點是在臺北縣
        土城市○○路上，當時車內只有他一個人，他在車內拿
        甲基安非他命給我，我把錢給他，他轉彎之後就叫我下
        車了等語（參見本院卷第90頁），參以被告於偵查中亦
        坦承其之外號為「阿致」（參見偵查卷第68頁），並於
        本院審理時供稱：當天我確實有與丙○○電話聯絡，丙○○後來也有在臺北縣土城市○○路上我所駕駛的自小
        客車等語（參見本院卷第28頁），足見證人丙○○先後
        所證尚屬大致相符，並無明顯矛盾或不合常情之處。再
        者，證人丙○○與被告確曾多次以電話聯絡（證人丙○○係使用公共電話，被告所持手機門號則為0000000000
        號），此除經證人丙○○於偵查及本院審理時證述在卷
        外，亦為被告所是認。雙方對話內容如下：
      (1)96年12月24日下午2時44分許：
        A （即被告）：喂？
        B （即證人丙○○）：阿致嗎？我是阿琴，不知道現在
        A ：你是阿琴，喔，有啊。
        B ：你一樣在樹林嗎？
        A ：沒有。
        B ：不然在哪？
        A ：我等一下要去板橋海霸王那邊。
        B ：是板橋海霸王還是土城海霸王？
        A ：算是土城啦。
        B ：你多久會到那邊？
        A ：等一下吧，怎樣？
        B ：約在那邊反而對我比較近呀。
        A ：是喔。
        B ：因為我住在土城農會那邊啊。
        A ：不然約在那邊好了，你多久會到？不然我出門的時
            候打電話給妳，妳要多少？
        B ：免打給我，你看你要多久到。
        A ：不確定耶。
        B ：喔。
        A ：不然妳要多少，我先弄一下嘛。
        B ：一千。
        A ：喔，差不多半個小時吧。
        B ：不然我們半個小時後約在海霸王碰面。
        A ：嗯。
        B ：你不會把我裝傻吧？時間不會裝傻吧？
        A ：不會，我不知道，這我就不知道了。
        B ：喔。
        A ：不然妳先打電話給我嘛，妳又沒電話，我要怎麼聯
            絡妳，我到的話妳不知道在哪。
        B ：差不多10分鐘吧。
        A ：不然妳過20分鐘後打電話給我吧。
        B ：OK。
        A ：好，掰掰。
      (2)同日下午2時58分許：
        A ：喂？
        B ：我是阿琴，現在怎樣？
        A ：什麼怎樣？
        B ：你不是叫我20分鐘後打電話給你嗎？
        A ：已經過了20分鐘了喔。
        B ：不然呢？
        A ：過那麼快喔。
        B ：嗯。
        A ：抱歉，我還沒出門。
        B ：那現在呢？
        A ：我還在弄。
        B ：你要出門了嗎？
        A ：等一下。
        B ：那還要等多久？
        A ：再過20分鐘我就出門了。
        B ：你是開車還是騎機車？
        A ：我開車。
        B ：那你差不多半小時後就到那邊了。
        A ：嗯。
        B ：那我差不多20分鐘後出門。
        A ：還沒到海霸王妳知道嗎？就在裕民路的交岔口，那
            邊有一間涮涮鍋。
        B ：涮涮鍋？
        A ：妳到那邊等我。
        B ：你說在？
        A ：在中華路上啦，裕民路14號還是45號吧。
        B ：你說的是不是往裡面有一間在賣蚵仔麵線的？
        A ：沒有啦，那是一間雜貨店啦。
        B ：那邊差不多是幾號？
        A ：是45號還是54號，我已經忘記了。
        B ：好啦，我到那邊再找找吧。
        A ：不然妳到那邊再打電話給我吧。
        B ：好啦，掰。
        A ：裕民路那條路喔。
        以上被告先後與證人丙○○之對話內容，有通訊監察錄
        音譯文1 份在卷可按（參見偵查卷第36、37頁）。綜觀
        上開通話內容，可知被告與證人丙○○均同樣未敢明言
        雙方交易物品為何，衡情亦應非可光明正大讓人聽聞之
        物，而顯然涉及非法，否則不致如此隱諱不言；復衡以
        被告於本院審理時亦坦承此等電話聯絡，與購買甲基安
        非他命乙節有關（參見本院卷第28頁），可見渠等電話
        聯繫之內容確係關於買賣甲基安非他命之事無訛。足認
        證人丙○○所證前揭向被告購買甲基安非他命乙節，應
        非屬無稽。此外，證人丙○○向被告購得甲基安非他命
        1 包之後，旋即遭警方於臺北縣土城市○○路一段37號
        前逮捕並搜索，當場扣得該甲基安非他命1 包（驗前淨
        重0.1670公克，驗後淨重0.1667公克）；嗣該證人因持
        有該甲基安非他命之案件，經本院以97年度簡字第2580
        號判處罪刑確定在案，此有警方所製作之搜索扣押筆錄
        影本、扣押物品目錄表影本、扣案毒品照片影本、交通
        部民用航空局航空醫務中心97年1 月4 日航藥鑑字第
        0970 076號毒品鑑定書影本及上開刑事判決各1 份在卷
        可按（參見本院卷第86、107 至112 頁），益徵證人丙○○確有向被告購得前揭甲基安非他命甚明。
      2.被告雖辯稱：當天我會和丙○○電話聯絡，並開車載她
        ，是我們要合資購買甲基安非他命，我是帶她去向一個
        叫「阿清」的人購買，我們一人出1 千元，並且一人分
        一半云云。惟查，被告確有販賣甲基安非他命給證人丙○○之事實，業經該證人於偵查及本院審理時證述綦詳
        ，且有前揭通訊監察譯文、毒品鑑定報告等資料可佐，
        業如前述，被告仍空口為辯，已無足取。再者，證人丙○○於本院審理時亦證稱：我問阿致（按：即被告）現
        在有沒有，我並沒有向阿致說我們要一起買等語；我上
        車之後，阿致就拿甲基安非他命給我，我就把錢給他，
        他轉彎之後就叫我下車了等語（參見本院卷第90頁背面
        、91頁背面），是依該證人所述，顯見並無所謂合資購
        買甲基安非他命乙事；且該證人上車後，即由被告直接
        交付甲基安非他命，亦無再另向所謂「阿清」之人購買
        毒品之事。況警方當天乃係據報跟監證人丙○○，並錄
        下證人丙○○與被告之毒品交易過程，觀諸警方之錄影
        定格畫面，可知被告係於96年12月24日下午3 時37分許
        駕駛車號DY-9347 號自小客車抵達交易地點（即臺北縣
        土城市○○路一段37號前），證人丙○○旋即上車，被
        告於該證人上車後即將該車駛離，未久於同日下午3 時
        40分許，被告所駕自小客車即駛回原址，證人丙○○並
        下車欲騎機車離開，此有警方所錄製之錄影定格畫面6
        幀附卷可憑（參見偵查卷第17至19頁）。可知證人丙○○搭乘被告所駕車輛之時間甚短（僅約4 分鐘），其間
        亦無被告另外向所謂「阿清」之人購買甲基安非他命之
        情形。此外，復觀諸被告於警詢時原係供稱：「（問：
        你是否有販賣毒品安非他命給本案證人陳瑞星及丙○○
        等人？）他們跟我調貨，我沒有拿錢。他們之前就有欠
        我錢，但不是欠毒品的錢。我沒有收錢，所以不算販賣
        」云云（參見偵查卷第9 頁），顯見被告於警詢時亦未
        否認其有提供甲基安非他命給證人丙○○，僅係其未向
        丙○○收錢而已，則其嗣於本院審理時始改口辯稱係與
        證人丙○○合資購買毒品云云，無非係臨訟杜撰之詞。
        是由上各情以觀，更徵證人丙○○確有向被告購買甲基
        安非他命無疑，被告仍執上詞否認，委無足取。
    (三)販賣愷他命部分：
      1.被告於前揭時、地販賣愷他命給乙○○之犯罪事實，業
        據證人乙○○於偵查中證述無訛（參見偵查卷92頁）；
        且該證人於本院審理時亦證稱：我確實有打電話向被告
        買愷他命，且確實有交易成功，被告有拿愷他命給我等
        語（參見本院卷第61頁背面至63頁正面），可見依該證
        人所述，被告確有販售愷他命給該證人。再者，證人乙○○與被告確曾以電話聯絡（證人乙○○所持手機門號
        為0000000000號，被告所持手機門號則為0000000000號
        ），此除經證人乙○○於偵查及本院審理時證述在卷外
        ，亦為被告所是認。雙方對話內容如下：
        96年10月25日下午2 時41分許：
        A （即被告）：喂？
        B （即證人乙○○）：你不是叫我早上打給你嗎？
        A ：早上？
        B ：對呀，你不是說你在樹林。
        A ：嗯。
        B ：後來我去，打給你就打不通了。
        A ：你又沒說要過來。
        B ：那時候我阿嬤在旁邊，你聽懂嗎？我在樹林等到6
            點半，然後趕快穿衣服去上班。
        A ：你又不確定一點。
        B ：你電話有通可是沒有人接。
        A ：睡死了。
        B ：現在在哪？
        A ：樹林。
        B ：還在那邊喔？
        A ：嗯。
        B ：樹林哪裡？
        A ：地下道對面。
        B ：那天打架那邊嗎？
        A ：嗯，過地下道。
        B ：我在7-11超商打電話給你好不好？
        A ：過另外一邊的地下道。
        B ：要過下去喔。
        A ：嗯。
        B ：會不會有臨檢呀？
        A ：現在幾點了。
        B ：我有喝酒，你不能這樣講呀。
        A ：好啦，你過地下道不會有臨檢呀。
        B ：跟你拿半，多一點好不好？
        A ：好啦。
        B ：我都過去拿了。
        A ：好啦，過來。
        B ：我到了打電話給你。
        A ：好啦。
        以上被告與證人乙○○之對話內容，有通訊監察譯文1
        份在卷可按（參見偵查卷第26頁）。綜觀上開通話內容
        ，可知被告與證人乙○○亦同樣均未敢明言雙方交易物
        品為何，衡情亦應非可光明正大讓人聽聞之物，而顯然
        涉及非法，否則不致如此隱諱不言；復衡以證人乙○○
        於電話中陳稱欲向被告「拿半」，並請被告給「多一點
        」，而在一般偵審販賣毒品案件之實務上，所謂「半」
        ，極有可能係指購買毒品「0.5 公克」之意，且證人乙○○於本院審理時亦證稱其請被告給「多一點」，即係
        指多一點愷他命之意（參見本院卷第62頁背面），益徵
        被告與證人乙○○前述電話聯絡內容，確係在買賣愷他
        命無訛。
      2.被告雖辯稱：我沒有拿愷他命給乙○○，他當時喝醉了
        ，我根本不知道他找我要做什麼云云。惟查，被告確有
        販賣愷他命給證人乙○○之事實，業經該證人於偵查及
        本院審理時證述綦詳，且有前揭通訊監察譯文在卷可按
        ，業如前述，被告空口為辯，已無足取。再者，觀諸前
        揭通訊監察譯文所載之雙方對話內容，證人乙○○雖言
        談中曾提及其有喝酒，但綜觀其與被告之對話仍屬相當
        順暢，且語意正常，並無不知所云之情形；而被告對於
        證人乙○○所言，亦無於電話中表示不解之情形，且兩
        人復尚你一言我一語輪流說話，且於該證人對被告表示
        「跟你拿半，多一點好不好？」時，被告旋即回答「好
        啦」，並叫該證人「過來」，可知被告對於該證人口出
        此言並無絲毫不能理解之情形，且被告既即刻回答「好
        啦」，更可見其對該證人此言之意知之甚詳。再由被告
        復叫該證人「過來」，亦可知被告係與該證人達成交易
        之合意後，遂指示該證人前來。由上以觀，被告顯然並
        無不能理解證人乙○○前來之意，該證人所以前來，乃
        係經被告指示前來，且當時該證人乙○○亦無酒醉之情
        形，是被告辯稱該證人當時酒醉，其不知該證人所為何
        來云云，自係事後卸責之詞，要無足取。
      3.至證人乙○○於本院審理時固另證稱：當天我打電話跟
        被告買愷他命，但到了樹林地下道那邊，被告就跟我說
        他不是在賣，但他還是有拿給我，我要拿1 千元給他，
        但他不拿云云（參見本院卷第61頁背面、第62頁）。然
        衡以販賣毒品雖可獲取暴利，但因所觸犯之刑責至重，
        實乃高度風險之犯罪，被告既有在接觸毒品，對此當無
        不知之理，故倘非有利可圖，實難想像被告願意平白甘
        冒被重罰之風險，與證人乙○○相約見面而無償提供愷
        他命。況審諸被告與證人乙○○於前揭電話聯繫中，被
        告乙○○尚且有「跟你拿半，多一點好不好？」、「我
        都過去拿了」等希望或拜託被告多給一點愷他命之對話
        ，顯見被告乙○○乃係希望在買受愷他命價格不變之情
        況下，被告可以多給其一些愷他命；而被告對此亦僅表
        示「好啦」、「好啦，過來」等語，可見其至多亦僅係
        同意在買價不變之情況下，可多給證人乙○○一些愷他
        命，並進而指示該證人前來交易。是渠等之對話中，顯
        無被告願意全部免費奉送愷他命之情形，反倒是雙方對
        於購買愷他命之價格、數量已事先有所磋商。故在此種
        情況下，被告又豈有嗣後實際與證人乙○○交易時，將
        愷他命交付該證人，卻不收取該證人所支付之1 千元毒
        品貨款之理。故證人乙○○於本院審理時就此部分改口
        為證，顯有事後迴護偏袒被告之嫌，自難採信，不足以
        執為對被告有利之認定。
    (四)按販賣毒品罪之所謂「意圖」，即犯罪之目的，原則上不
      以發生特定結果為必要，只需有營利之意圖為已足，不以
      買賤賣貴而從中得利為必要（參見最高法院97年度台上字
      第2109號判決意旨）。被告既分別販賣前揭海洛因、甲基
      安非他命、愷他命給證人甲○○、丙○○、乙○○，同時
      各向其等收取現金1 千元，顯見雙方即有交易之對價關係
      ，被告當有營利之意圖無疑。
    (五)綜上所述，足徵被告確有上述販賣海洛因、甲基安非他命
      及愷他命之事實，其所辯復無足取，是以本件事證已臻明
      確，被告之犯行應堪認定。
  二、論罪科刑部分：
    (一)查海洛因、甲基安非他命、愷他命分屬毒品危害防制條例
      第2 條第2 項第1 款、第2 款、第3 款所列之第一、二、
      三級毒品，是核被告所為，分別係犯毒品危害防制條例第
      4 條第1 項之販賣第一級毒品罪、第4 條第2 項之販賣第
      二級毒品罪及第4 條第3 項之販賣第三級毒品罪。被告持
      有毒品，復進而販賣，其持有毒品之低度行為，為販賣之
      高度行為所吸收，均不另論罪。被告與「阿萍」就上開販
      賣第一級毒品罪部分，有犯意聯絡及行為分擔，為共同正
      犯。被告所犯上開三罪，犯意各別，且係分別所為，應予
      分論併罰。
    (二)按販賣第一級毒品罪之法定刑為「死刑或無期徒刑；處無
      期徒刑者，得併科新台幣一千萬元以下罰金」，然同為販
      賣第一級毒品之人，其原因動機不一，犯罪情節未必盡同
      ，或有大盤毒梟者，亦有中、小盤之分，甚或僅止於吸毒
      者友儕間為求互通有無之有償轉讓者亦有之，其販賣行為
      所造成危害社會之程度自屬有異，法律科處此類犯罪，所
      設之法定最低本刑卻同為「無期徒刑，得併科新台幣一千
      萬元以下罰金」，不可謂不重。於此情形，倘依其情狀處
      以相當之有期徒刑，即足以懲儆，並可達防衛社會之目的
      者，自非不可依客觀之犯行與主觀之惡性二者加以考量其
      情狀，是否有可憫恕之處，適用刑法第59條之規定酌量減
      輕其刑，期使個案裁判之量刑，能斟酌至當，符合比例原
      則。查被告販賣海洛因給甲○○之次數經認定僅有一次，
      且販賣之數量甚微，販賣之價格亦僅1 千元，以其情節論
      ，惡性尚非重大不赦，若以毒品危害防制條例第4 條第1
      項所規定之法定本刑而科處最輕本刑無期徒刑，實屬情輕
      法重，在客觀上尚足以引起一般之同情，尚有堪資憫恕之
      處，本院認依其情狀處以相當之有期徒刑，即足以懲儆，
      並可達防衛社會之目的，爰適用刑法第59條之規定，就被
      告販賣第一級毒品部分，酌量減輕其刑。
    (三)本院審酌被告正值青壯，不思依循正軌賺取金錢，竟無視
      政府反毒政策及宣導，仍意圖營利而分別販賣海洛因、甲
      基安非他命、愷他命給甲○○、丙○○、乙○○，對於此
      等毒品施用來源之提供大有助益，影響所及，非僅多數人
      之生命、身體將可能受其侵害，社會、國家之法益亦不能
      免，為害之鉅，當非個人一己之生命、身體法益所可比擬
      ，自應嚴厲規範，嗣被告於本院審理時仍飾詞圖卸其責，
      其所為自應分別受有相當程度之刑事非難；惟另考量被告
      固因貪圖暴利致罹刑章，然經查獲之販賣數量及所得金額
      均屬有限，兼衡其之犯罪動機、目的、手法、素行紀錄、
      智識程度非高（學歷僅高中畢業）、家庭經濟狀況僅為勉
      持等一切情狀，酌情分別量處如主文所示之刑，並定其應
      執行之刑，以資懲儆。又依被告所犯販賣第一、二、三級
      毒品罪之性質，本院認有另為褫奪公權之必要，爰依刑法
      第37條第2 項規定，併予分別宣告如主文所示之褫奪公權
      ，並僅就上開褫奪公權中之最長期間（即褫奪公權8 年部
      分）執行之。
    (四)又本件有關沒收部分，分別審酌如下：
      1.被告販賣給證人丙○○之前揭第二級毒品甲基安非他命
        1 包內之甲基安非他命，雖未扣於本案，但於證人丙○○所犯持有甲基安非他命之案件（即本院97年度簡字第
        2580號）中業經扣押在案，故該甲基安非他命既未滅失
        ，且與本件販賣第二級毒品部分有所關聯，不問該甲基
        安非他命屬於被告與否，仍應依毒品危害防制條例第18
        條第1 項前段規定，於被告販賣第二級毒品罪之主文項
        內，併予宣告沒收銷燬之（惟鑑析用罄之甲基安非他命
        既已滅失，自毋庸宣告沒收銷燬）；至該甲基安非他命
        1 包之外包裝，雖係用於包裹毒品，防其裸露、潮濕，
        便於販賣持有，顯與本件販賣甲基安非他命有所關聯，
        但被告既已將之販賣交付證人丙○○，已屬該證人所有
        ，且該外包裝復非屬違禁物，自無從依毒品危害防制條
        例第19條第1 項規定或刑法相關規定併予宣告沒收。
      2.被告販賣給證人甲○○之前揭第一級毒品海洛因及販賣
        給證人乙○○之前揭第三級毒品愷他命，均已經該等證
        人施用殆盡，此經該等證人於本院審理時證述在卷（參
        見本院卷第58頁正面、第62頁正面），客觀上業已滅失
        不存在，自毋庸併予宣告沒收銷燬（而該等毒品之外包
        裝亦因販賣而成為該等證人所有，且同非屬違禁物，自
        亦無從宣告沒收）。
      3.又門號0000000000號手機（含SIM 卡）雖係供本件犯罪
        所用之物，且雖係被告所持用，但依被告所述，該手機
        乃係其友人「阿龍」前所使用之手機；而觀諸卷附該門
        號申請人資料所載（參見偵查卷第49頁），該門號乃係
        朱柏奎所申請，故上開手機（含SIM 卡）是否確係被告
        所有，自不無疑問（至被告於偵查中雖供稱「【問：00
        00000000何人的？】我的... 」等語，然衡以上情，被
        告之意應僅係供明該門號手機為其所持用，尚難執此遽
        認該手機即係被告所有），而該手機（含SIM 卡）復非
        屬違禁物，當無從依刑事訴訟法第19條第1 項或刑法相
        關規定併予宣告沒收。
      4.按共同正犯犯罪所得之財物為現金時，因共同正犯應就
        全部犯罪結果負其責任，而合併計算犯罪所得，且於全
        部或一部不能沒收時以其財產抵償之，但為避免執行時
        發生重複沒收、抵償之情形，故各共同正犯之間係採「
        連帶沒收主義」，於裁判時應諭知被告共同犯罪所得之
        財物應與其他共同正犯「連帶沒收之」。本件被告與「
        阿萍」前揭共同販賣海洛因之所得1 千元，依毒品危害
        防制條例第19條第1 項規定，自應於被告販賣第一級毒
        品罪之主文項內，諭知被告應與「阿萍」連帶沒收，如
        全部或一部不能沒收時，以被告與「阿萍」之財產連帶
        抵償之（參見最高法院96年度台上字第4662號判決意旨
        ）。至被告另販賣甲基安非他命、愷他命之所得各1 千
        元，同依毒品危害防制條例第19條第1 項規定，於被告
        販賣第二級毒品罪及販賣第三級毒品罪之主文項內，亦
        應分別諭知沒收，如全部或一部不能沒收時，均以被告
        之財產抵償之。
據上論斷，應依刑事訴訟法第299 條第1 項前段，毒品危害防制
條例第4 條第1 項、第2 項、第3 項、第18條第1 項前段、第19
條第1 項，刑法第11條、第28條、第51條第5 款、第8 款、第9
款、第59條、第37條第2 項、第3 項，判決如主文。
本案經檢察官黃筵銘到庭執行職務。
中    華    民    國    98    年    9     月    3     日
                  刑事第七庭   審判長法  官  戴嘉清
                                     法  官  林晏鵬
                                     法  官  陳信旗
上列正本證明與原本無異。
如不服本判決，應於判決送達後10日內敘明上訴理由，向本院提
出上訴狀 (應附繕本) ，上訴於臺灣高等法院。其未敘述上訴理
由者，應於上訴期間屆滿後20日內向本院補提理由書「切勿逕送
上級法院」。
                                     書記官  陳金鳳
中    華    民    國    98    年    9     月    8     日
附錄本判決論罪科刑之法條：
毒品危害防制條例第4 條
    製造、運輸、販賣第一級毒品者，處死刑或無期徒刑；處無
    期徒刑者，得併科新臺幣一千萬元以下罰金。
    製造、運輸、販賣第二級毒品者，處無期徒刑或七年以上有
    期徒刑，得併科新臺幣七百萬元以下罰金。
    製造、運輸、販賣第三級毒品者，處五年以上有期徒刑，得
    併科新臺幣五百萬元以下罰金。
    製造、運輸、販賣第四級毒品者，處三年以上十年以下有期
    徒刑，得併科新臺幣三百萬元以下罰金。
    製造、運輸、販賣專供製造或施用毒品之器具者，處一年以
    上七年以下有期徒刑，得併科新臺幣一百萬元以下罰金。
    前五項之未遂犯罰之。


司法院資訊處製作；財團法人民間司法改革基金會備份。
